【裁判字號】    99,再易,6
【裁判日期】    990806
【裁判案由】    請求辦理地上權登記
【裁判全文】
臺灣花蓮地方法院民事判決               99年度再易字第6號
再審原告    乙○○
再審被告    丙○○
再審被告    甲○○
上列當事人間請求辦理地上權登記事件，再審原告對於本院民國
99年5月10日99年度簡上字第7號確定判決提起再審之訴，本院判
決如下：
    主      文
再審之訴駁回。
再審訴訟費用由再審原告負擔。
    事實及理由
一、按再審之訴顯無再審理由者，得不經言詞辯論，以判決駁回
    之，民事訴訟法第502條第2項定有明文，而所謂「顯無再審
    理由」，係指針對再審原告所主張之再審原因，無須另經調
    查辯論，即可判定其不足以動搖原確定判決所為判斷結果而
    言。
二、本件再審原告主張略以:
(一)再審原告之建物具有房屋稅籍證明，並從民國73年3 月11日
    前興建完成並整編門牌號碼，一直不斷繼續占有到民國99年
    5 月間，前後有26年期間占有其地上權，得以請求申辦時效
    完成取得地上權之登記之要件之ㄧ。以上事實再審原告得以
    舉證證明其自始係基於行使地上權之意思占有系爭土地，始
    符合時效取得地上權之要件。
(二)再審原告之建物是在農業發展條例於民國75年1月6日總統令
    修正公佈以前，以建築完竣房屋者，依法不溯及既往原則。
    再審原告依時效取得地上權者尚可以准許等規定，綜上所述
    ，再審原告已發現新證據，爰提起本件再審訴訟，並聲明：
    原確定判決廢棄；再審及前審訴訟費用由再審被告負擔。
三、按民事訴訟法第496條第1項第13款所謂「當事人發見未經斟
    酌之證物或得使用該證物」者，係指在前訴訟程序不知有該
    證物，現始知之，或雖知有此而不能使用，現始得使用者而
    言。若證物在前訴訟程序業經提出，而為法院所不採，即非
    此之所謂發現未經斟酌之證物。又倘當事人早知有此證物得
    使用而不使用，即無所謂發見，自不得以之為再審理由（最
    高法院78年度台上字第1615號、87年度台上字第1160號判決
    意旨可參）。經查：依再審起訴狀所載，再審原告所主張發
    現之新證據，應係指依都市計畫及農業發展條例之規定而得
    依時效取得地上權登記，惟再審原告所謂之新證據，實係法
    令，難認為此處所稱之證據。縱認其為證據，然再審原告於
    前訴訟程序已經提出，而為法院所不採，即與民事訴訟法第
    496條第1項第13款再審事由之要件不符，是本件並無再審原
    告所指發見未經斟酌之證物或得使用該證物之再審事由，則
    再審原告依民事訴訟法第496條第1項第13款之規定，提起本
    件再審之訴，顯非適法，不應准許。
四、綜上所述，本件並無再審原告主張之民事訴訟法第496條第1
    項第13款所定之再審事由，其再審之訴顯無理由，爰依民事
    訴訟法第502條第2項之規定，不經言詞辯論，逕以判決駁回
    之。
五、訴訟費用裁判之依據：民事訴訟法第78條。
中    華    民    國    99    年    8     月    6     日
                          臺灣花蓮地方法院民事庭
                              審判長法官  沈士亮
                              法      官  劉柏駿
                              法      官  陳鈺林
以上正本證明係照原本作成。
本判決不得上訴。
中    華    民    國    99    年    8     月    11    日
                              法院書記官  許志豪

司法院資訊處製作；財團法人民間司法改革基金會備份。
